臺灣雲林地方法院刑事判決
111年度易字第531號
公  訴  人  臺灣雲林地方檢察署檢察官
被      告  鄭元銘




選任辯護人  劉炯意律師
被      告  呂天賜



            李建輝


            姜裕賢



上列被告因賭博案件，經檢察官提起公訴（111年度偵字第5194
號），被告於準備程序中就被訴事實為有罪之陳述，經告知簡式
審判程序之旨，並聽取當事人之意見後，法官裁定進行簡式審判
程序，並判決如下：
    主  文
鄭元銘共同犯圖利聚眾賭博罪，處有期徒刑肆月，如易科罰金，
以新臺幣壹仟元折算壹日。扣案如附表編號1-9、11-12、63所示
之物，均沒收之。
呂天賜共同犯圖利聚眾賭博罪，處有期徒刑參月，如易科罰金，
以新臺幣壹仟元折算壹日。
姜裕賢共同犯圖利聚眾賭博罪，處有期徒刑參月，如易科罰金，
以新臺幣壹仟元折算壹日。扣案如附表編號13所示之物，沒收之
；未扣案之犯罪所得新臺幣玖仟玖佰元，沒收之，於全部或一部
不能沒收或不宜執行沒收時，追徵其價額。
李建輝共同犯圖利聚眾賭博罪，處有期徒刑參月，如易科罰金，
以新臺幣壹仟元折算壹日。扣案如附表編號15所示之物，沒收之
。
    事  實
一、鄭元銘、呂天賜、李建輝與姜裕賢共同意圖營利，基於供給
    賭博場所及聚眾賭博之犯意聯絡，由鄭元銘於民國111年5月
    初，以每月新臺幣（下同）3萬元代價向姜裕賢承租雲林縣○
    ○市○○路000號倉庫作為賭博場所，鄭元銘再以每日2500元代
    價，僱用李建輝、呂天賜擔任賭場荷官（負責洗牌、發牌、
    清注等），並提供麻將、骰子作為賭具，聚集不特定之人在
    上開倉庫賭博財物，賭博方法係以俗稱「推筒仔」方式賭博
    ，由在場賭客輪流作莊，擲骰作為發麻將之依據，每家發2
    張牌，沒拿牌的人可跟著有拿牌的人下注，依據牌面組合大
    小與莊家對賭比大小，點數比莊家大，可贏得壓注金，點數
    比莊家小，則壓注金係歸莊家所有，每次下注金為1000元以
    上至20萬元不等，鄭元銘則向莊家每贏1萬元收取500元之抽
    頭金，以此方式營利。嗣於111年6月10日23時15分許，為警
    持本院核發之搜索票至上開倉庫搜索，適有賭客廖俊凱、張
    志守、曾秀姬、黃瀞儀、張睿哲、吳祈震、陳泓成、簡旭村
    、王麗珍、周桐禾、黃瑞嬌、林品臻、賴慶安、林家瑩、林
    峻宏、王淑媛、陳玉蘭、張錫寓、何瑞英、陳昱臻、陳燕龍
    、楊碧玲、黃月嬌、羅淑麗、謝進寶、顏麗雪、張旭徵、彭
    郁堯、沈慧華、林建財、許順沙、朱茗鴻、柯金河、蔡炳綸
    、曾春桃、賴松志、陳昆金、李淑津、王美玉、許永宗、許
    志名、江鵬程、林金連、藍冬霞、王淑玲、楊祚斌、施松廷
    、武美杏、蔡淑玲、林世昌、張玉紅（下稱賭客廖俊凱等51
    人及賭客賭資共108萬2200元均另由警方依違反社會秩序維
    護法裁處）在場以前揭方式賭博財物之際，為警當場查獲，
    並扣得如附表所示之物。
二、案經臺灣雲林地方檢察署檢察官偵查起訴。
    理  由
壹、程序部分：
    本件被告鄭元銘、呂天賜、姜裕賢、李建輝所犯者非為死刑
    、無期徒刑、最輕本刑為3 年以上有期徒刑之罪或高等法院
    管轄第一審案件，被告於準備程序進行中，先就被訴事實為
    有罪之陳述，經告知其簡式審判程序之旨，並聽取檢察官、
    被告及辯護人之意見後，法官依刑事訴訟法第273 條之1 第
    1 項之規定，裁定以簡式審判程序進行本案之審理，是本案
    之證據調查，依刑事訴訟法第273 條之2 規定，不受同法第
    159 條第1 項、第161 條之2 、第161 條之3 、第163 條之
    1 及第164 條至第170 條規定之限制，合先敘明。
貳、實體部分：
一、認定犯罪事實所憑之證據及理由：
    上開犯罪事實，業據被告4人於本院審理時均坦承不諱（本
    院卷第108頁），並有下列證據可資佐證：
  ㈠證人廖俊凱111年6月11日警詢之證述（警卷一第22頁至第24
    頁）
  ㈡證人張志守111年6月11日警詢之證述（警卷一第25頁至第27
    頁）
  ㈢證人曾秀姬111年6月11日警詢之證述（警卷一第28頁至第29
    頁反面）
  ㈣證人黃瀞儀111年6月11日警詢之證述（警卷一第30頁至第32
    頁）
  ㈤證人張睿哲111年6月11日警詢之證述（警卷一第33頁至第34
    頁反面）
  ㈥證人吳祈震111年6月11日警詢之證述（警卷一第35頁至第37
    頁）
  ㈦證人陳泓成111年6月11日警詢之證述（警卷一第38頁至第39
    頁反面）
  ㈧證人簡旭村111年6月11日警詢之證述（警卷一第40頁至第41
    頁反面）
  ㈨證人王麗珍111年6月11日警詢之證述（警卷一第42頁至第44
    頁）
  ㈩證人周桐禾111年6月11日警詢之證述（警卷一第45頁至第47
    頁）
  證人黃瑞嬌111年6月11日警詢之證述（警卷一第48頁至第49
    頁反面）
  證人林品臻111年6月11日警詢之證述（警卷一第50頁至第51
    頁反面）
  證人賴慶安111年6月11日警詢之證述（警卷一第52頁至第54
    頁）
  證人林家瑩111年6月11日警詢之證述（警卷一第55頁至第57
    頁）
  證人林峻宏111年6月11日警詢之證述（警卷一第58頁至第60
    頁）
  證人王淑媛111年6月11日警詢之證述（警卷一第61頁至第62
    頁反面）
  證人陳玉蘭111年6月11日警詢之證述（警卷一第63頁至第65
    頁）
  證人張錫寓111年6月11日警詢之證述（警卷一第66頁至第68
    頁）
  證人何瑞英111年6月11日警詢之證述（警卷一第69頁至第71
    頁）
  證人陳昱臻111年6月11日警詢之證述（警卷一第72頁至第74
    頁）
  證人陳燕龍111年6月11日警詢之證述（警卷一第75頁至第77
    頁）
  證人楊碧玲111年6月11日警詢之證述（警卷一第78頁至第79
    頁反面）
  證人黃月嬌111年6月11日警詢之證述（警卷一第80頁至第81
    頁反面）
  證人羅淑麗111年6月11日警詢之證述（警卷一第82頁至第84
    頁）
  證人謝進寶111年6月11日警詢之證述（警卷一第85頁至第87
    頁）
  證人顏麗雪111年6月11日警詢之證述（警卷一第88頁至第91
    頁）
  證人張旭徵111年6月11日警詢之證述（警卷一第92頁至第94
    頁）
  證人彭郁堯111年6月11日警詢之證述（警卷一第95頁至第97
    頁）
  證人沈慧華111年6月11日警詢之證述（警卷一第98頁至第100
    頁）
  證人林建財111年6月11日警詢之證述（警卷一第101頁至第10
    3頁）
  證人許順沙111年6月11日警詢之證述（警卷一第104頁至第10
    6頁）
  證人朱茗鴻111年6月11日警詢之證述（警卷一第107頁至第10
    8頁反面）
  證人柯金河111年6月11日警詢之證述（警卷一第109頁至第11
    1頁）
  證人蔡炳綸111年6月11日警詢之證述（警卷一第112頁至第11
    3頁反面）
  證人曾春桃111年6月11日警詢之證述（警卷一第114頁至第11
    6頁）
  證人賴松志111年6月11日警詢之證述（警卷一第117頁至第11
    9頁）
  證人陳昆金111年6月11日警詢之證述（警卷一第120頁至第12
    2頁）
  證人李淑津111年6月11日警詢之證述（警卷一第123頁至第12
    5頁）
  證人王美玉111年6月11日警詢之證述（警卷一第126頁至第12
    8頁）
  證人許永宗111年6月11日警詢之證述（警卷一第129頁至第13
    0頁反面）
  證人許志名111年6月11日警詢之證述（警卷一第131頁至第13
    3頁）
  證人江鵬程111年6月11日警詢之證述（警卷一第134頁至第13
    6頁）
  證人林金連111年6月11日警詢之證述（警卷一第137頁至第13
    9頁）
  證人藍冬霞111年6月11日警詢之證述（警卷一第140頁至第14
    1頁反面）
  證人王淑玲111年6月11日警詢之證述（警卷一第142頁至第14
    3頁反面）
  證人楊祚斌111年6月11日警詢之證述（警卷一第144頁至第14
    5頁反面）
  證人施松廷111年6月11日警詢之證述（警卷二第1頁至第2頁
    反面）
  證人武美杏111年6月11日警詢之證述（警卷二第3頁至第5頁
    ）
  證人蔡淑玲111年6月11日警詢之證述（警卷二第6頁至第8頁
    ）
  證人林世昌111年6月11日警詢之證述（警卷二第9頁至第11頁
    ）
  證人張玉紅111年6月11日警詢之證述（警卷二第12頁至第13
    頁反面）
  本院111年聲搜字第259號搜索票影本1紙（警卷二第14頁正反面）
  雲林縣警察局斗六分局搜索扣押筆錄暨扣押物品目錄表1份（警卷二第15頁至第23頁）
  現場照片24張（警卷二第26頁至第37頁）
  扣案如附表所示之物
　　上開證據，足以擔保被告4人之自白與事實相符，可以採信
    。綜上所述，本件事證已臻明確，被告4人之犯行均堪認定
    ，應依法論科。
二、論罪科刑之理由：
  ㈠本件被告4人並未與賭客對賭。是核被告4人所為，均係犯刑
    法第268條前段之圖利供給賭博場所罪及同條後段之圖利聚
    眾賭博罪。
　㈡被告4人就上開犯行，有犯意聯絡及行為分擔，為共同正犯。
　㈢刑事法若干犯罪行為態樣，本質上原具有反覆、延續實行之
    特徵，立法時既予特別歸類，定為犯罪構成要件之行為要素
    ，則行為人基於概括之犯意，在密切接近之一定時、地持續
    實行之複次行為，倘依社會通念，於客觀上認為符合一個反
    覆、延續性之行為觀念者，於刑法評價上，即應僅成立一罪
    。學理上所稱「集合犯」之職業性、營業性或收集性等具有
    重複特質之犯罪均屬之，例如經營、從事業務、收集、販賣
    、製造、散布等行為概念者是（最高法院95年度臺上字第10
    79號判決意旨參照）。本件被告4人於上開經營賭博場所期
    間，該經營行為本身具有反覆性及延續性之特徵，主觀上之
    營利意圖亦屬同一，如將被告4人反覆持續行為評價為數罪
    ，顯與禁止刑罰過度評價原則相悖，是被告4人基於營業目
    的，意圖營利供給賭博場所並聚眾賭博行為，應評價為「集
    合犯」之單一犯罪行為較為合理。被告4人各以一行為觸犯
    意圖營利供給賭博場所及意圖營利聚眾賭博等2罪名，為想
    像競合犯，應依刑法第55條之規定，從一重之圖利聚眾賭博
    罪處斷。
　㈣爰以行為人之責任為基礎，審酌被告4人未循正途獲取金錢，
    竟共同意圖營利供給賭博場所並聚眾賭博，從中牟取抽頭金
    獲利，所為助長投機風氣，危害社會善良風俗，應予譴責。
    然慮及被告4人經營賭博場所時間非長，且犯後均坦承犯行
    ，態度尚佳，並考量⒈被告鄭元銘是經營者（所以量刑較重
    ）；⒉被告4人均無受徒刑宣告之前科，素行尚佳；⒊被告4人
    之家庭狀況、職業、教育程度（本院卷第115、116頁）等一
    切情狀，分別量處如主文所示之刑，及均諭知易科罰金之折
    算標準。
三、沒收部分：
　㈠按刑法第266條第2項之沒收為法律特別規定，須犯罪係在公
    共場所或公眾得出入之場所為之，不以供犯罪所用或供犯罪
    預備之原物或因犯罪所得之物，其當場賭博之器具與在賭檯
    或兌換籌碼處之財物，不問屬於犯人與否，均應依刑法第26
    6條第2項規定沒收（最高法院 83 年度台非字第55號判決意
    旨參照）。換言之，刑法第266條第2項「當場賭博之器具與
    在賭檯或兌換籌碼處之財物，不問屬於犯人與否，沒收之」
    係犯賭博罪沒收之特別規定，若未犯賭博罪，應無該條之沒
    收適用 (臺灣高等法院暨所屬法院81年度法律座談會提案刑
    事類第六號研討結果) 。本件被告4人並無同時犯賭博罪，
    因此，附表所示之扣案物應無依刑法第266條第2項規定宣告
    沒收之餘地。
　㈡扣案如附表編號1至9、63號所示之物，為被告鄭元銘所有，
    供犯本案犯罪所用之物，業據被告鄭元銘供陳在卷(卷證出
    處及理由詳參附表)，爰依刑法第38條第2項規定，宣告沒收
    。
　㈢扣案如附表編號11、12之抽頭金、營利所得，為被告鄭元銘
    經營賭場之犯罪所得；扣案如附表編號13之現金，及未扣案
    之9,900元，為被告姜裕賢參與賭場經營之犯罪所得；扣案
    如附表編號15之現金，為被告李建輝參與賭場經營之犯罪所
    得，此據被告鄭元銘、姜裕賢、李建輝供承在卷(卷證出處
    及理由詳參附表)，爰依刑法第38條之1第1項前段規定宣告
    沒收之（已扣案），且於全部或一部不能沒收或不宜執行沒
    收時，依刑法第38條之1第3項規定，追徵其價額（9,900元
    ）。
　㈣其餘扣案物，核與本案無關，不予宣告沒收(卷證出處及理由
    詳參附表)。
據上論斷，依刑事訴訟法第299 條第1 項前段、第273 條之1 ，
判決如主文（只引程序法）。
本案經檢察官朱啟仁偵查起訴，檢察官蕭仕庸到庭公訴。　　
中　　華　　民　　國　　111 　年　　11　　月　　21　　日
                  刑事第七庭    法  官  簡廷恩
以上正本證明與原本無異。
如不服本判決應於收受判決後20日內向本院提出上訴書狀，並應
敘述具體理由；其未敘述上訴理由者，應於上訴期間屆滿後20日
內向本院補提理由書（均須按他造當事人之人數附繕本）。「切
勿逕送上級法院」。
                                書記官  李沛瑩
中　　華　　民　　國　　111 　年　　11　　月　　22　　日
附錄本案論罪科刑法條全文：
中華民國刑法第268條
意圖營利，供給賭博場所或聚眾賭博者，處3年以下有期徒刑，
得併科9萬元以下罰金。
附表：
編號 名稱 數量 是否沒收 所有或持有人 理由 證據 １ 點鈔機 1臺 是 鄭元銘 本案犯罪事實犯行所用之物  ⒈被告鄭元銘警詢及偵訊之供述（警卷一第4頁反面、偵卷第51頁） ⒉被告鄭元銘111年10月25日準備程序之供述（本院卷第101頁至第104頁） ２ 莊家順序白板 1張 是 鄭元銘 本案犯罪事實犯行所用之物  ３ 計算機 1臺 是 鄭元銘 本案犯罪事實犯行所用之物  ４ 賭客名冊 8張 是 鄭元銘 本案犯罪事實犯行所用之物  ５ 現金夾 22個 是 鄭元銘 本案犯罪事實犯行所用之物  ６ 撲克牌 10張 是 鄭元銘 當場賭博之器具  ７ 牌尺 1支 是 鄭元銘 本案犯罪事實犯行所用之物  ８ 麻將 40張 是 鄭元銘 當場賭博之器具  ９ 骰子 116顆 是 鄭元銘 當場賭博之器具   北港鎮農會支票（面額45萬元） 1張 否 鄭元銘 非本案被告鄭元銘所有且非為本案犯罪所得 ⒈被告鄭元銘警詢及偵訊之供述（警卷一第4頁反面、偵卷第50頁） ⒉被告鄭元銘111年10月25日準備程序之供述（本院卷第101頁至第104頁）  現金(抽頭金) 62,600元 是 鄭元銘 經營賭場之犯罪所得 ⒈被告鄭元銘警詢之供述（警卷一第4頁反面） ⒉被告鄭元銘111年10月25日準備程序之供述（本院卷第101頁至第104頁）  現金 640,300元 （扣案物品清單編號12總扣得現金為1,695,300元，其中1,055,000元與本案無關，不予沒收） 是 鄭元銘 ①總扣得現金為1,695,300元，其中640,300元為本案經營賭場之犯罪所得 ②其中1,055,000元與本案無關，不予沒收。 ③扣案物品清單編號12 ⒈被告鄭元銘警詢及偵訊之供述（警卷一第4頁反面、偵卷第50頁） ⒉被告鄭元銘111年10月25日準備程序之供述（本院卷第101頁至第104頁）  現金 20,100元 是 姜裕賢 供給賭博場所之犯罪所得 另須追徵未扣案之犯罪所得9,900元。 ⒈被告姜裕賢警詢之供述（警卷一第20頁） ⒉被告姜裕賢111年10月25日準備程序之供述（本院卷第101頁至第104頁）  現金 10,000元 否 呂天賜 非本案犯罪所得 ⒈被告呂天賜警詢及偵訊之供述（警卷一第8頁反面、偵卷第53頁至第54頁） ⒉被告呂天賜111年10月25日準備程序之供述（本院卷第103頁）  現金 11,000元（扣案物品清單編號15總扣得現金為17,200元，其中6,200元與本案無關） 是 李建輝 ①扣案物品清單編號15總扣得現金為17,200元，其中11,000元為本案經營賭場之犯罪所得 ②其中6,200元與本案無關 ③扣案物品清單編號15 ⒈被告李建輝警詢及偵訊之供述（警卷一第13頁、偵卷第52頁） ⒉被告李建輝111年10月25日準備程序之供述（本院卷第103頁）  現金 37,300元 否 廖俊凱 與本案無關 證人廖俊凱警詢之證述（警卷一第23頁反面）  現金 2,000元 否 簡旭村 與本案無關 證人簡旭村警詢之證述（警卷一第41頁反面）  現金 2,000元 否 江鵬程 與本案無關 證人江鵬程警詢之證述（警卷一第134頁至第136頁）  現金 12,200元 否 林金連 與本案無關 證人林金連警詢之證述（警卷一第138頁反面）  現金 600元 否 朱茗鴻 與本案無關 證人朱茗鴻警詢之證述（警卷一第108頁反面）  現金 300元 否 柯金河 與本案無關 證人柯金河警詢之證述（警卷一第110頁反面）  現金 3,200元 否 蔡炳綸 與本案無關 證人蔡炳綸警詢之證述（警卷一第112頁至第113頁反面）  現金 24,800元 否 林品臻 與本案無關 證人林品臻警詢之證述（警卷一第51頁反面）  現金 500元 否 林家瑩 與本案無關 證人林家瑩警詢之證述（警卷一第56頁反面）  現金 1,900元 否 王淑媛 與本案無關 證人王淑媛警詢之證述（警卷一第62頁反面）  現金 4,700元 否 賴松志 與本案無關 證人賴松志警詢之證述（警卷一第118頁反面）  現金 3,000元 否 陳昆金 與本案無關 證人陳昆金警詢之證述（警卷一第121頁反面）  現金 4,000元 否 何瑞英 與本案無關 證人何瑞英警詢之證述（警卷一第69頁至第71頁）  現金 400元 否 陳昱臻 與本案無關 證人陳昱臻警詢之證述（警卷一第73頁反面）  現金 21,000元 否 陳燕龍 與本案無關 證人陳燕龍警詢之證述（警卷一第76頁反面）  現金 2,000元 否 黃月嬌 與本案無關 證人黃月嬌警詢之證述（警卷一第81頁反面）  現金 3,000元 否 嚴淑麗 與本案無關 證人羅淑麗警詢之證述（警卷一第82頁至第84頁）  現金 6,000元 否 謝進寶 與本案無關 證人謝進寶警詢之證述（警卷一第86頁反面）  現金 96,600元 否 顏麗雪 與本案無關 證人顏麗雪警詢之證述（警卷一第88頁至第91頁）  現金 27,000元 否 王麗珍 與本案無關 證人王麗珍警詢之證述（警卷一第43頁反面）  現金 41,100元 否 周桐禾 與本案無關 證人周桐禾警詢之證述（警卷一第46頁反面）  現金 100元 否 張睿哲 與本案無關 證人張睿哲警詢之證述（警卷一第34頁反面）  現金 82,900元 否 藍冬霞 與本案無關 證人藍冬霞警詢之證述（警卷一第140頁至第141頁反面）  現金 24,400元 否 王淑玲 與本案無關 證人王淑玲警詢之證述（警卷一第142頁至第143頁反面）  現金 9,000元 否 施松廷 與本案無關 證人施松廷警詢之證述（警卷二第1頁至第2頁反面）  現金 4,700元 否 武美杏 與本案無關 證人武美杏警詢之證述（警卷二第4頁反面）  現金 54,600元 否 蔡淑玲 與本案無關 證人蔡淑玲警詢之證述（警卷二第7頁反面）  現金 28,700元 否 林世昌 與本案無關 證人林世昌警詢之證述（警卷二第9頁至第11頁）  現金 14,100元 否 張玉紅 與本案無關 證人張玉紅警詢之證述（警卷二第12頁至第13頁反面）  現金 80,400元 否 陳玉蘭 與本案無關 證人陳玉蘭警詢之證述（警卷一第65頁）  現金 31,000元 否 張錫寓 與本案無關 證人張錫寓警詢之證述（警卷一第67頁反面）  現金 144,100元 否 賴慶安 與本案無關 證人賴慶安警詢之證述（警卷一第53頁反面）  現金 23,000元 否 林峻宏 與本案無關 證人林峻宏警詢之證述（警卷一第59頁反面）  現金 900元 否 張志守 與本案無關 證人張志守警詢之證述（警卷一第26頁反面）  現金 1,500元 否 黃瀞儀 與本案無關 證人黃瀞儀警詢之證述（警卷一第31頁反面）  現金 300元 否 吳祈震 與本案無關 證人吳祈震警詢之證述（警卷一第36頁反面）  現金 500元 否 張旭徵 與本案無關 證人張旭徵警詢之證述（警卷一第93頁反面）  現金 300元 否 沈慧華 與本案無關 證人沈慧華警詢之證述（警卷一第99頁反面）  現金 102,100元 否 許順沙 與本案無關 證人許順沙警詢之證述（警卷一第105頁反面）  現金 6,700元 否 曾春桃 與本案無關 證人曾春桃警詢之證述（警卷一第115頁反面）  現金 6,000元 否 曾秀姬 與本案無關 證人曾秀姬警詢之證述（警卷一第29頁反面）  現金 7,500元 否 李淑津 與本案無關 證人李淑津警詢之證述（警卷一第124頁反面）  現金 152,000元 否 王美玉 與本案無關 證人王美玉警詢之證述（警卷一第127頁反面）  現金 1,400元 否 許永宗 與本案無關 證人許永宗警詢之證述（警卷一第130頁）  現金 3,000元 否 許志名 與本案無關 證人許志名警詢之證述（警卷一第132頁反面）  現金 9,400元 否 黃瑞嬌 與本案無關 證人黃瑞嬌警詢之證述（警卷一第49頁反面）  現金 100元 否 鄭元銘 與本案無關 ⒈員警職務報告1份（偵卷第135頁） ⒉被告鄭元銘警詢及偵訊之供述（警卷一第4頁反面、偵卷第50頁）  賭博工具押注桌 1張 是 鄭元銘 賭博押注所用 ⒈責付保管單1紙（警卷二第25頁） ⒉被告鄭元銘警詢及偵訊之供述（警卷一第4頁反面、偵卷第51頁）